【裁判字號】    97,抗,19
【裁判日期】    971128
【裁判案由】    拍賣抵押物
【裁判全文】
臺灣基隆地方法院民事裁定                97年度抗字第19號
抗  告  人  甲○○
相  對  人  辛○○○
            戊○○
            己○○
            庚○○
            乙○○
            丁○○
            子○○
            丑○○
            癸○○○
            寅○○
            壬○○○
            丙○○
上列抗告人與相對人間拍賣抵押物事件，對於民國97年2月21日
本院基隆簡易庭96年度拍字第710號裁定提起抗告，本院第二審
合議庭裁定如下：
    主  文
抗告駁回。
抗告程序費用新臺幣壹仟元由抗告人負擔。
    理  由
一、抗告意旨略以：抗告人為相對人之被繼承人林榮通之侄，2
    人均從事漁業工作，民國83、84年間因林榮通有現金需求，
    欲變賣祖產即如附件所示坐落臺北縣萬里鄉○○段0000-000
    0地號、臺北縣萬里鄉○○段0000-0000地號土地（下稱系爭
    土地）用以融資，抗告人不願見祖產遭變賣，即陸續以現金
    借予林榮通，林榮通便將系爭土地設定最高限額抵押權予抗
    告人，截至84年底，抗告人對林榮通之債權已累計有新臺幣
    （下同）600萬元，林榮通並以每年各次漁獲出賣之獲利不
    定期不定額以現金給付抗告人借款利息，直至89年1月18日
    林榮通死亡後始停止支付，抗告人因不諳法律，相關債權文
    件皆已遺失，僅存每年收入利息所得之稅務繳款證明可為抗
    告人與林榮通間債權債務之憑據，原裁定認抗告人未能提出
    債權證明，不足以釋明抵押債權存在，裁定駁回抗告人拍賣
    抵押物之聲請，為此提起抗告等語，並聲明請求廢棄原裁定
    。
二、按抵押權人，於債權已屆清償期，而未受清償者，得聲請拍
    賣抵押物，就其賣得價金而受清償，民法第873條第1項定有
    明文。又按抵押權人聲明拍賣抵押物，在一般抵押權，因必
    先有被擔保之債權存在，而後抵押權始得成立，故只須抵押
    權已經登記，且登記之債權已屆清償期而未受清償，法院即
    應准許之。惟最高限額抵押，抵押權成立時，可不必先有債
    權存在，縱經登記抵押權，因未登記已有被擔保之債權存在
    ，如由抵押人提出之其他文件為形式上審查，不能明瞭是否
    有債權存在時，法院自無由准許拍賣抵押物（參照最高法院
    71 年台抗字第306號判例意旨）。
三、經查，本件抗告人主張之事實，固據於原審提出抵押權設定
    契約書、他項權利證明書及土地登記簿謄本等件，復於抗告
    程序中提出財政部台灣省北區國稅局87、88年度綜合所得稅
    核定通知書、財政部台灣省北區國稅局淡水稽徵所87、88年
    度所得稅核定稅額繳款書等件為證。然抗告人在原審提出之
    抵押權設定契約書、他項權利證明書及土地登記簿謄本僅能
    證明設定最高限額抵押權之事實，至抗告人於抗告程序中所
    提出之上開綜合所得稅核定通知書「（三）核定課稅所得額
    之細項資料」欄項下雖分別列有設定抵押債權之利息收入各
    429,000元、432,000元，抗告人並已依核定稅額繳納該2年
    度綜合所得稅無誤，惟經本院依職權函詢財政部台灣省北區
    國稅局淡水稽徵所，查悉上開兩筆利息乃財政部台灣省北區
    國稅局淡水稽徵所據台北縣汐止地政事務所抵押權設定登記
    資料、以最高限額抵押權設定之債權最高限額600萬元為基
    準計算核定後列入各該年份所得，而非抗告人提出債權證明
    、依實際借款金額陳報利息收入自行申報，此有財政部台灣
    省北區國稅局淡水稽徵所以97年11月11日北區國稅淡水二字
    第0971018139號函覆：「說明：三、查本所係根據臺北縣汐
    止地政事務所抵押權設定登記資料（其資料記載債權人為林
    君；擔保權利總金額為600萬元；利息係依據中央銀行核定
    之貸款當日利率計算；權利存續期間為不定期）核算林君旨
    揭所得，林君並未自行申報各該筆所得，其核算所得公式如
    下：(一)87年度：6,000,000元×利率7.15%＝429,000元。(二)
    88年度：6,000,000元×利率7.2 %＝432,000元。」附卷可
    參。本件抗告人既未能提出足釋明其抵押債權存在之債權證
    明文件，據抗告人提出之文件為形式上之審查，尚難明瞭有
    債權存在，故原審法院因形式審查無從明瞭是否存有債權，
    並據此駁回抗告人拍賣上開不動產之聲請，於法並無違誤，
    抗告人提起抗告，請求廢棄原裁定，為無理由，應予駁回。
四、據上論結，本件抗告為無理由，依非訟事件法第46條、第21
    條第2項、第24條第1項，民事訴訟法第495條之1第1項、第
    449條第1項、第78條、第95條，裁定如主文。
中    華    民    國    97    年    11    月    28    日
                  民事庭審判長法  官  李媛媛
                              法  官  王翠芬
                              法  官  徐世禎
以上正本證明與原本無異。
本裁定除以適用法規顯有錯誤為理由，並經本院許可外，不得再
抗告。
如提起再抗告，應於收受送達後10日內向本院提出再抗告狀，並
繳納再抗告費新台幣1000元。
中    華    民    國    97    年    11    月    28    日
                              書記官  周素秋
┌─┬───────────────────────┬─┬─────┬──────┐
│編│  土          地          坐          落      │地│ 面    積 │  權    利  │
│  ├───┬────┬───┬───┬──────┤  ├─────┤            │
│號│縣  市│鄉鎮市區○  段  ○○段  │  地    號  │目│ 平方公尺 │  範    圍  │
├─┼───┼────┼───┼───┼──────┼─┼─────┼──────┤
│1 │臺北縣│萬里鄉  │翡翠  │      │0000-0000   │田│699.14    │3分之2      │
├─┼───┼────┼───┼───┼──────┼─┼─────┼──────┤
│2 │臺北縣│萬里鄉  │海洋  │      │0000-0000   │建│301.24    │3分之2      │
└─┴───┴────┴───┴───┴──────┴─┴─────┴──────┘


司法院資訊處製作；財團法人民間司法改革基金會備份。
